臺灣臺北地方法院民事判決  
109年度婚字第5號
原      告  乙○○  
訴訟代理人  洪文浚律師
            丙○○○
被      告  甲○○  
訴訟代理人  鄭庭壽律師
上列當事人間請求離婚事件，本院於民國110年11月5日言詞辯論
終結，判決如下：
    主      文
原告之訴駁回。
訴訟費用由原告負擔。
    事實及理由
一、原告主張：兩造於民國87年3月3日結婚，而兩造於中國結婚
    及返台後，即居住在原告之母甲○○○所有之房屋(門牌號碼：
    臺北市○○路0段000巷0號2樓），惟兩造於婚後因故開始感情
    不睦，且被告無心經營家庭，也不願結束婚姻關係，原告遂
    先行返回中國工作，被告及子女則留在原告母親家中與原告
    家人共同居住，然被告與原告家人雖同住一屋，但經常是獨
    來獨往之生活作習，不會幫忙家事及分擔家務，也不理會原
    告家人之勸說，經常與原告家人爭吵發生口角、惡言相向，
    家庭之三餐飲食都是由原告之母甲○○○所準備，當被告要用
    餐時，即主動去拿原告之母做好的飯菜進房間一邊看電視一
    邊吃飯，被告如此以自我為中心之生活態度，目中毫無身為
    長輩之原告之母存在，絲毫未盡到身為晚輩應有之責任；又
    原告父親劉金俊因中風臥病在床時，原告家人為減輕照顧之
    辛苦，遂僱請外籍看護全天照顧，並非由被告照顧，且被告
    還私自使喚外籍看護做其他非照顧原告父親之事，可見被告
    根本未有將原告父母視為一家人之態度；且被告對於兩造所
    生之長子劉家豪(87年5月22日生)及次子劉家瑋(90年3月9日
    生)，漠不關心，長子劉家豪從小跟原告之母甲○○○同住一房
    ，次子劉家瑋雖與被告同住一房，但被告經常將劉家瑋關在
    房內，不讓劉家瑋與其他家人互動。2名兒子開始求學後，
    被告更是不聞不問，2名兒子的成長及求學過程，皆由原告
    之母及姑姑們共同陪伴照顧，每當生病時，都是由原告之母
    帶去看醫生，學校的家長會則是由姑姑們代理到校，2名兒
    子所穿的衣物、鞋子都是由姑姑們所購買的，被告從未自行
    支付2名兒子的生活費及學雜費，也不願耐心從旁關心2名兒
    子課業或教導其等之生活習慣，被告之言行舉止，已造成兒
    子負面之影響，使得親子之間互動非常疏離冷漠，2名兒子
    反而與原告母親及姑姑們較為親近。被告自109年11月25日
    因另案提起民事損害賠償案件與原告和解後，已搬離原告之
    母甲○○○之房屋，至今已將近11個月，但被告皆未再與2名兒
    子聯絡互動，可見被告確實已無心經營家庭關係及與兒子共
    處。綜上，兩造分居將近18年，雙方感情破裂已然無法恢復
    ，兩造所生之兒子亦均已成年，兩造婚姻已徒具形式而無實
    際婚姻之價值，如勉強維持空有其名之婚姻，實無必要，爰
    依民法第1052條第2項規定，請求判准兩造離婚等語。並聲
    明：准原告與被告離婚。訴訟費用由被告負擔。
二、被告則以：被告與原告於87年3月3日在大陸福建結婚，於88
    年間至臺灣與公婆、5位小姑同住，服侍照顧公婆、小姑一
    家人，並育有2子，公公劉金俊很高興「傳宗接代有後」，
    嗣後照顧臥病在床之公公迄至過世，倍加辛苦，按被告並無
    虐待公婆，原告一家尚有5位成人小姑，被告豈敢虐待之理
    ？而原告及一家人於公公107年6月9日過世後，對待被告態
    度丕變，全家聯合起來，時以諷刺性言語逼迫被告離開家庭
    ，經被告查得原告於新北市板橋區戶籍資料，原告有一女劉
    文慧，且已認領入籍多年，顯然原告長年在大陸外遇同居生
    女，是原告侵害被告配偶權，經被告向法院起訴，經法院以
    108年度家訴字第2號判決賠償被告新臺幣（下同）70萬元，
    原告上訴臺灣高等法院，業經臺灣高等法院調解成立，原告
    賠償被告50萬元在案。被告不願離婚，當初恩愛甜蜜的生活
    ，並奉子結婚，並育有2子，並承公公恩召，同意到臺北，
    入住劉家，服侍公公婆婆及5位小姑，並照顧2位小孩,如今
    原告仍在南京明基醫院擔任針灸推拿科副主任醫師，原告受
    其母唆使在臺北提起離婚本訴，希原告回來和被告溝通洽談
    ，免受其母親慫恿，因誤會而鑄下錯誤離婚，如今原告不回
    來，而疫情也緩和下來，被告要回大陸南京和原告相聚，生
    活再一起，並好好談談，以了解當初因相愛奉子結婚，在福
    州共同買房，過著快樂生活情景，何以到臺北居住生活變化
    如此之大?真的無法挽回原有婚姻生活嗎?在尚未見到原告相
    談溝通，被告不能因婆婆不喜歡被告就在臺北輕率離婚。又
    被告否認原告所稱雙方已感情破裂且無法恢復，兩造婚姻已
    徒具形式而無實際婚姻價值云云，此係原告單方面臆測，兩
    造在大陸福建相愛奉子結婚，並生下長子後，原告將被告及
    長子送回台北與公公、婆婆及5位小姑共同生活，是被告與
    夫家成員因觀念、個性之差異，日常生活發生齟齬，事所難
    免，不是原告與被告分居兩地之衝突，是被告在臺北思念大
    陸南京的原告未能相聚共同生活，不是兩造感情破裂，而是
    原告母親、小姑不能容忍被告，不是兩造共同居住生活感情
    破裂問題。而依民法第1052條第2項規定有前項以外重大事
    由，難以維持婚姻者，夫妻一方得請求離婚，但其事由應由
    夫妻一方負責，僅他方得請求離婚，因此本件不能維持婚姻
    之重大事由應由原告負責，原告不得請求離婚等語置辯。並
    聲明：原告之訴駁回。訴訟費用由原告負擔。
三、得心證之理由：
  ㈠按有民法第1052條第1項各款以外之重大事由，難以維持婚姻
    者，夫妻之一方得請求離婚，但其事由應由夫妻之一方負責
    者，僅他方得請求離婚，民法第1052條第2項定有明文。次
    按夫妻有民法第1052條第1項所定各款情形以外之重大事由
    ，難以維持婚姻者，雙方固均得據以請求離婚，惟同條第2 
    項但書既規定，難以維持婚姻之重大事由應由夫妻之一方負
    責者，僅他方得請求離婚，則於難以維持婚姻之重大事由，
    夫妻雙方均須負責時，自應比較衡量雙方之有責程度後，僅
    責任較輕之一方，得向責任較重之他方請求離婚；如有責程
    度相同時，雙方即均得請求離婚，始符公平之旨（最高法院
    95年度台上字第1026號判決意旨參照）。至於是否有難以維
    持婚姻而得請求離婚之重大事由，主要係以婚姻是否已生破
    綻，且達無法回復之望作為判斷標準，且此判斷「不可由原
    告已喪失維持婚姻意欲之主觀面」來加以認定，而應依客觀
    標準認定有無難以維持婚姻之事實，該事實是否已達倘任何
    人處於同一境況，均將喪失維持婚姻希望之程度以決之。
  ㈡經查：
　⒈兩造於87年3月3日結婚，並育有2子等情，為兩造所不爭執，
    並有戶籍謄本在卷可參，堪信為真。雖原告主張種種可歸責
    被告之婚姻破綻如上所述，然被告亦一一辯解如上，兩造就
    是否有可歸責他造而難以維持婚姻之事實各執一詞，然原告
    既訴請離婚，本應就有利於己之事實舉證，惟原告所述之事
    均未舉證以實其說，實無從認定原告之主張為真。而兩造雖
    分居多年，然此係因原告長年在大陸工作，除據原告自陳在
    大陸行醫；原告先行返回中國工作等語外（見第33、181頁
    ），並有入出境資訊連結作業在卷可佐，故此分居之事由顯
    不可歸責於被告。又原告於兩造婚姻期間，與他人外遇生女
    ，該女並入籍原告設在新北市板橋區戶籍地內，原告並因違
    反婚姻契約義務而須賠償被告等情，有戶籍謄本、本院108
    年度家訴字第2號判決、臺灣高等法院家事法庭和解筆錄在
    卷可憑，且原告於兩造間之婚姻因原告外遇已生破綻後，原
    告反長期滯留大陸地區工作，而缺少與被告坦誠溝通解決問
    題之互動，原告亦未做出何種積極努力或改變以為彌補，終
    致夫妻情感轉薄，堪認兩造感情破裂、婚姻基礎動搖而構成
    婚姻難以維持之重大事由係可歸責於原告，如准予原告離婚
    之請求，將破壞婚姻之秩序，有欠公允。
  ⒉綜上所述，兩造間婚姻雖已生重大破綻，然因係可歸責於原
    告，故其依民法第1052條第2項規定，請求判決兩造離婚，
    為無理由，不應准許。
四、本件事證已臻明確，兩造其餘攻擊防禦方法及所提證據，經
    核與判決結果均無影響，爰不一一論列，併此敘明。
五、據上論結，本件原告之訴為無理由，依家事事件法第51條，
    民事訴訟法第78條，判決如主文。 　　
中　　華　　民　　國　　110 　年　　11　　月　　30　　日
                      家事法庭  法  官  陳伯均
以上正本係照原本作成。
如對本判決上訴，須於判決送達後20日內向本院提出上訴狀。如
委任律師提起上訴者，應一併繳納上訴審裁判費。
中　　華　　民　　國　　110 　年　　11　　月　　30　　日
                               書記官  劉文松